【裁判字號】    89,交上訴,1315
【裁判日期】    890831
【裁判案由】    公共危險等
【裁判全文】
臺灣高等法院臺南分院刑事判決              八十九年度交上訴字第一三一五號Ｃ
      上  訴  人  臺灣臺南地方法院檢察署檢察官
      被      告  丙  ○  ○
右上訴人因被告公共危險等案件，不服臺灣臺南地方法院八十九年度交訴字第八一號
中華民國八十九年八月三十一日第一審判決（起訴案號：臺灣臺南地方法院檢察署八
十八年度偵字第一０二七二、一０八七一號），提起上訴，本院判決如左：
      主      文
上訴駁回。
      事      實
一、丙○○係臺南市芳鄰ＫＴＶ服務生，於八十八年七月九日上午五時許，適其朋友
    乙○○（已經檢察官不起訴處分確定）在其服務場所醉酒，由其駕駛乙○○所用
    車號Ｐ２─４２６６號自用小客車，載送乙○○臺南縣永康市○○路工作處休息
    ，沿臺南縣永康市○○路右轉同市○○路時，撞到停放路旁車號ＴＺ─二二二一
    號之自小客車，使該車往前衝又追撞前方車號ＳＺ─六二二０號自小客車，丙○○肇事後並未停車處理或謹慎行駛，又繼續由南向北行駛，行經該市○○路兵仔
    市場前，理應注意車輛行駛時，駕駛人應注意車前狀況，隨時採取必要之安全措
    施，而依當時情形，又無不能注意之情事，又疏於注意，追撞停在路旁正在購物
    由甲○○所騎乘車號ＶＩＵ－５８０號之輕型機車，致其人車倒地，甲○○受有
    腰椎第二節壓迫性骨折、左恥骨上段骨折、顏面撕脫傷及頭皮撕裂傷等傷害。又
    丙○○於肇事後不僅未下車查看，竟另起犯意，加速逃逸。
二、案經甲○○訴由臺南縣警察局永康分局報請臺灣臺南地方法院檢察署檢察官偵查
    起訴。
      理      由
一、訊之被告丙○○矢口否認有何犯行，辯稱：當時係由乙○○駕車肇事，因乙○○
    及其母親認伊已由前科，要伊頂罪，其餘事情均由他們善後，惟經法院判決後，
    乙○○及其家人均置之不理，並請求做測謊鑑定云云。
二、經查：
  (一)被告於右開時、地駕車肇事致告訴人甲○○受傷事後並逃逸之事實，業據被告丙○○於警訊、偵查及原審調查時自白不諱，核與告訴人之指訴情節相符，復有肇
    事現場之道路交通事故調查報告表、診斷證明書一紙及指認口卡二紙與現埸照片
    四張附卷可稽。
  (二)被告於警訊中對於案發過程供稱：當時撞到路旁汽車後又繼續行駛，在兵仔市場
    又撞到機車，車號不知道，只記得是紅色的，機車騎士有摔下來．．．，後來在
    勝利街口把車停下來。．．．當時我的時速四十公里，當天有下雨，視線不好。
    八十八年十一月二十六日偵查時並自陳：我當天喝了二、三杯，我要上班，喝不
    多，乙○○當時已很醉，我扶他到駕駛座旁前座躺下，車子確實是我開的等語，
    顯然恆為詳細。況本件車禍情形同車乙○○自始至終均表示當時已酒醉不清楚，
    而被告對於肇事過程卻能陳述明確，請如前述，且依被告所述，警訊時乙○○仍
    酩酊大醉，自無機會將肇事過程告知被告，是被告苟非駕駛者，何能知悉如此明
    確。
  (三)本案肇事後，乙○○所使用車輛停放於臺南縣永康市○○路一六四號即其工作地
    點，而乙○○則在該處樓上睡覺，且其於警方循線查獲時，仍宿醉中。又當時前
    去處理現埸警員陳榮彬於偵查中供稱：「我找到他（指乙○○）時，是以車牌查
    得的，當時他在睡覺，酒味甚濃，叫醒他時，酒精濃度還０．七四毫克，帶他去
    派出所時不太能走路。丙○○部分是有計程車說他撞到人後便下車搭計程車走，
    再循線查得他地址，要他家人找他來投案。」等語（詳臺灣臺南地方法院檢察署
    八十八年度偵續字第一三六號卷第十五頁反面）。是被告丙○○於警訊及偵查中
    所陳因乙○○酒醉，由伊載送乙○○回家，應合於事實，被告嗣後翻供改稱：係
    乙○○車載伊云云，顯與事實不合。
  (四)再依證人陳政男於原審法院審理時證稱：當日上午五、六點我看到乙○○車子停
    在巷口，乙○○躺在前方乘客座上，看起來不太清醒等語。另目擊證人趙福明亦
    於原審到庭證稱：我追著肇事車輛，後來該車在勝利街及中華路二五一號巷口不
    見了，同時有一名男子全身酒味，嘴部受傷走出來，叫我的車到府前路，當時我
    有問他為何流血，他說是跌倒了等語。依上所述，被告如係爛醉，而坐在乘客座
    上，車子駛抵勝利街，如何能馬上清醒下車，並走到中華路叫計程車？且對於流
    血一事，又刻意隱瞞，顯然被告當時意識清晰，該車駕駛人應非警訊時仍爛醉不
    醒之乙○○。至於證人趙福明於原審雖先證稱：「．．我看到穿白色襯衫坐在駕
    駛座旁邊，後來我追到豆腐店，那台車子有人下來，那個人身上流血，他不是穿
    白色襯衫」。旋即更正稱：「（你載的人是穿何種衣服？）我確定是穿白色制服
    的襯衫，我剛剛講錯了」（詳原審卷第四四頁）。被告嗣後翻異前詞，辯稱：當
    日駕車者為乙○○，伊已酒醉，係坐在前面乘客座云云，自無可採。
  (五)又被告於原審調查時自承賠償告訴人新臺幣七萬元，其出資一部分。按被告苟係
    頂替者，賠償金自應由乙○○支付全部，被告應無再自付賠償金額之理。又依乙○○為警查獲時，仍在睡覺，酒味甚濃，經酒精濃度為０．七四毫克，有測試記
    錄附於警卷可按，欲將其帶去派出所時不太能走路，亦經承辦警員於臺灣臺南地
    方法院檢察署八十八年度偵續字第一三六號偵查中陳述甚明（詳該卷第十五頁反
    面）。是被告於警訊及偵查中自白肇事，核與事證相符。至於被害人甲○○質疑
    乙○○何需賠償他人損害一節，因肇事車輛係乙○○母親所有交由乙○○使用，
    且車輛均應投保強制責任險，肇事車輛所有人負賠償責任，並無特殊意義，自不
    能因而認定肇事車輛係由乙○○駕駛。被告聲請測謊鑑定一節，原審曾將本案送
    請內政部警政署刑事警察局協助測謊鑑定，因兩人對自己行為在認知上是否清楚
    ，不無存疑，條件不合，認不宜鑑定，有該局八十九年七月二十七日（八九）刑
    鑑字第七六四七五號函在卷可稽，是被告再度聲請，顯無必要，併此敘明。
  (六)按車輛行駛時，駕駛人應注意車前狀況，隨時採取必要之安全措施，道路交通安
    全規則第九十四條第三項定有明文。本案被告被告駕車自應注意上述道路交通安
    全規定，且依當時路況，又無不能注意之情形，竟疏不注意為之，以致肇事，致
    人受傷而加速逃逸，事證明確，被告之犯行均堪認定。其翻異之辯詞，顯係事後
    卸責，委無足採。
三、查丙○○因乙○○在其服務場所醉酒，由其駕駛乙○○所用車號Ｐ２─４２６６
    號自用小客車載乙○○，沿臺南縣永康市○○路右轉中華路行駛，行經該市○○
    路兵仔市場前，未注意車前狀況，追撞停在路旁正在購物之甲○○，致其受有腰
    椎第二節壓迫性骨折、左恥骨上段骨折、顏面撕脫傷及頭皮撕裂傷等傷害。又丙○○於肇事後不僅未下車查看，竟加速逃逸。核其所為，係犯第二百八十四條第
    一項前段過失傷害罪及刑法第一百八十五條之四公共危險罪。被告所犯上開二罪
    間，罪名不同，罪質互異，應分論並罰。
四、原審以被告丙○○罪證明確，因予適用刑法第二百八十四條第一項前段、第一百
    八十五條之四、第五十一條第五款、罰金罰鍰提高標準條例第一條前段規定，並
    審酌被告有過失致死前科，本案犯罪之動機、目的、手段、其品性及智識程度、
    過失程度嚴重及犯罪所生之危害非輕、犯罪後態度惡劣，竟誣指他人駕駛圖逃避
    刑責，肇事後復逃逸棄被害人於不顧惡性嚴重，不應輕貸等一切情狀，分別就過
    失傷害人部分，量處有期徒刑五月；駕駛動力交通工具肇事，致人受傷而逃逸部
    分，量處有期徒刑一年二月。並依法定其應執行刑有期徒刑一年六月，以示懲儆
    。本院經核原判決認事用法，並無不合，量刑亦稱允當。檢察官循告訴人聲請，
    上訴意旨，指摘原判決量刑過輕，為無理由，應予駁回。
據上論斷，應依刑事訴訟法第三百六十八條，判決如主文。
本案經檢察官曾顯智到庭執行職務。
中    華    民    國      九十      年      一      月      九          日
                                  臺灣高等法院臺南分院刑事第五庭
                                      審判長法官  茆    臺    雲
                                            法官  曾    平    杉
                                            法官  李    文    福
右正本證明與原本無異。
檢察官如不服本判決，應於判決送達後十日內向本院提出上訴書。
                                      法院書記官  李    良    倩
中    華    民    國      九十      年      一      月      十一        日
附錄法條：
刑法第二百八十四條第一項：因過失傷害人者，處六月以下有期徒刑、拘役或五百元
                          以下罰金，致重傷者，處一年以下有期徒刑、拘役或五
                          百元以下罰金。
刑法第一百八十五條之四：駕駛動力交通工具肇事，致人死傷而逃逸者，處六月以上
                        五年以下有期徒刑。


司法院資訊處製作；財團法人民間司法改革基金會備份。
